臺灣臺北地方法院刑事判決　　　　　　　 94年度訴字第898號
公　訴　人　臺灣臺北地方法院檢察署檢察官
被　　　告　丙○○
　　　　　　　　　　　押)
指定辯護人　本院公設辯護人　鄭佑祥
上列被告因強盜案件，經檢察官提起公訴（94年度偵字第7714號
），本院判決如下：
    主  文
丙○○意圖為自己不法之所有，攜帶兇器，以脅迫至使不能抗拒
，而取他人之物，處有期徒刑柒年陸月；折疊刀壹把沒收。
    事  實
一、丙○○原為「全家便利商店」之員工，因遭店長甲○○辭退
    ，且向其借錢未果，竟意圖為自己不法之所有，於民國九十
    四年五月二日凌晨零時五十五分許，頭載大頭狗圖案之安全
    帽及太陽眼鏡、黃色口罩、黑色手套等物，以避免為他人察
    覺其身分，並攜帶其所有、客觀上具危險性，足供凶器使用
    之折疊刀一把（非槍砲彈藥刀械管制條例所管制之刀械，未
    據扣案），騎乘ＤＫＺ—Ｏ一Ｏ號輕型機車，前往其所任職
    之台北市○○街二一五號「全家便利商店」，先在店內徘徊
    閒晃，嗣店內均無顧客時，即走向櫃臺佯裝結帳，並取出前
    揭折疊刀指向店員乙○○大喝「搶劫」，以此脅迫之方式，
    至使乙○○不能抗拒，而任由其打開收銀機，取走收銀機內
    之現金新台幣（下同）七千元，其後即騎乘前揭機車逃逸離
    去。嗣經乙○○告知店長甲○○上情，經林富強自後追趕並
    記下歹徒之機車車牌號碼，而報警循線查知上情。
二、案經臺北市政府警察局中山分局報請臺灣臺北地方法院檢察
    署檢察官偵查起訴。
    理  由
一、程序部分：被告及辯護人於本院審理時就後述被告以外之人
    於審判外陳述之證據能力均不爭執，依刑事訴訟法第一百
    五十九條之五之規定，各該傳聞供述有證據能力，合先說明
    。
二、訊據被告丙○○矢口否認有於上揭時地至「全家便利商店」
    強盜之事實，辯稱：伊當天有騎機車出去買藥，但警員搜索
    時機車停放位置及鑰匙插的方式與伊上次使用該部機車的狀
    態不同，應該是有其他人騎乘過該車，伊家會使用該部機車
    的只有伊和伊父親，但大部分都是伊在使用，伊父親沒有在
    超商打過工，案發當時伊不在現場云云（參見本院九十四年
    八月三日準備程序筆錄），惟查：
  (一)於九十四年五月二日凌晨零時五十五分許，有一歹徒頭載大
    頭狗圖案之安全帽及太陽眼鏡、黃色口罩、黑色手套等物，
    騎乘ＤＫＺ—Ｏ一Ｏ號輕型機車，前往台北市○○街二一五
    號「全家便利商店」，先在店內徘徊閒晃，嗣店內均無顧客
    時，旋走向櫃臺佯裝結帳，並取出前揭折疊刀指向店員乙○○大喝「搶劫」，以此脅迫之方式，至使乙○○不能抗拒，
    而任由其打開收銀機，取走收銀機內之現金七千元，其後即
    騎乘前揭機車逃逸離去乙情，業據證人乙○○、甲○○於警
    詢、偵查及本院審理中證述甚詳（參見偵卷第十八至二五頁
    及偵卷第七九至八三頁及本院卷一二九至一三四頁），且有
    監視器錄影帶翻拍相片二十幀、及翻拍光碟一片（參見偵卷
    第三七頁、四三至五二頁及本院卷第一七二至一七三頁）在
    卷可稽，此部分事實，應殆無疑義。
  (二)次查，被告雖於本院審理中供稱：伊當時並未在場云云；然
    前開至超商強盜之男子即為本案之被告乙情，復經證人甲○○到庭證述：伊本來不能確定，但事後看錄影帶，從歹徒在
    店內之動作及身型，可以看出是被告，他在我的店作過一個
    個月。…，警察找到車主後，我才把錄影帶調出，我、警察
    及車主一起看錄影帶，當時車主有說那是他兒子丙○○，他
    還回頭問我說那是你員工你還不知道，警察問我丙○○如何
    寫，我還把人事資料拿出來給警察等語（參見本院審判筆錄
    第一三二頁反面至一三三頁），核與其偵查中證述之情節均
    屬相符（參見偵卷第七九至八十頁）；佐以歹徒自呼喊搶劫
    至離開該店前後僅歷時四秒鐘，且是準確打開收銀機，直接
    將千元鈔取走，顯見其對收銀機之按鈕位置均甚為熟稔乙情
    ，業據證人甲○○、及許雅玲分別於偵查及本院審理中證述
    甚詳（參見偵卷第八十頁及本院卷第一三一頁），核與被告
    為該便利商店之離職員工，對前揭收銀機之操作亦知之甚詳
    之特徵已屬吻合；再參諸證人甲○○見狀自後追趕所記下之
    車牌號碼即為被告平日所騎乘之機車無誤，亦據被告到庭所
    不爭執，且經證人即被告之父趙忠夫於警詢中證述甚詳（參
    見偵卷第二七頁），而警方事後依照證人甲○○所證述之安
    全帽樣式至被告住處蒐證結果，復發現相同樣式之安全帽，
    此有現場蒐證相片多幀附卷可稽（參見偵卷第三八至五八頁
    ），微論證人趙忠夫於警詢中證稱：被告當日凌晨零時許身
    著黑色上衣出門，強盜發生時，被告並不在家等語（見偵卷
    第二七頁），及案發時上開機車並未曾失竊或借他人使用，
    且為被告騎乘使用等情觀之，均業據被告供述在卷（參見本
    院卷第十四頁、三五頁反面），益證當日至上址強盜之歹徒
    即為被告無誤。是被告前揭所辯，應係事後卸責之詞，尚難
    採信。另被告雖供稱：伊罹患有躁鬱症云云，然經本院將其
    送至台北市立聯合醫院為精神鑑定結果，認其於行為時之精
    神狀態並未達已達心神喪失或精神耗弱之情形，此有該院九
    十四年十二月八日北市醫松字第九四三五二九六四ＯＯ號函
    檢附之精神鑑定報告書一份附卷可憑（參見本院卷第一六七
    至一七一頁），自難據此以圖解免刑責。
  (三)綜上所述，本件事證至為明確，被告加重強盜犯行堪以認定
    ，應依法論科。
二、按刑法第三百二十一條第一項第三款所謂之兇器，其種類並
    無限制，凡客觀上足對人之生命、身體、安全構成威脅，具
    有危險性之器械均屬之，此有最高法院七十九年臺上字第五
    二五三號判例可資參照，而被告攜帶進入前揭強盜現場之折
    疊刀展開時有二十公分長，握把長為十公分，業據證人乙○○到庭證述甚詳，該折疊刀於客觀上仍係得持以攻擊人身，
    對人之生命、身體、安全構成威脅，具有相當危險性之器械
    ，揆諸前揭判例意旨，自屬刑法第三百二十一條第一項第三
    款所稱之兇器無訛。本件被告頭戴安全帽、太陽眼鏡及黃色
    口罩，持刀指向被害人乙○○，大聲斥喝「搶劫」等語，按
    諸被害人係一年輕女性，時值深夜，突欲此狀況，心生畏懼
    ，任由被告強取收銀機內財物，而未敢反抗，依客觀情形，
    其手段顯已達至使乙○○不能抗拒之程度，核被告所為，係
    犯刑法第三百三十條第一項之加重強盜罪。爰審酌被告前有
    施用毒品、賭博等前科之素行，有臺灣高等法院被告前案紀
    錄表可參，年輕力壯，不思以正當手段獲取財富，被告持刀
    槍強盜他人財物，嚴重影響居家安寧及社會秩序，惟於行搶
    時未傷害被害人之身體、強盜所得、犯後否認犯行，難認有
    悔悟之心，及其犯罪動機、犯罪時所受到之刺激、犯罪手段
    、智識程度等一切情狀，量處如主文所示之有期徒刑。末查
    ，折疊刀一支雖未據扣案，然係被告所有，供犯罪所用之物
    ，業據證人乙○○證述在卷，爰依刑法第三十八條第一項第
    二款規定併予沒收之。
據上論斷，應依刑事訴訟法第二百九十九條第一項前段，刑法第
第三百三十條第一項、第三十八條第一項第二款，判決如主文。
本案經檢察官張智堯到庭執行職務。
中    華   民    國   九十四   年   十二   月   三十  日
                  刑事第十三庭  審判長法  官  朱瑞娟
                                      法  官  陳慧萍
                                      法  官  吳佳薇
上正本證明與原本無異。
如不服本判決，應於判決送達後十日內向本院提出上訴狀（應抄
附繕本）。告訴人或被害人如對於本判決不服者，應具備理由請
求檢察官上訴，其上訴期間之計算係以檢察官收受判決正本之日
期為準。
中    華   民    國   九十五   年     一   月    二   日
                                       書記官 潘文賢
附錄本案論罪科刑法條全文：
刑法第三百三十條
犯強盜罪而有第三百二十一條第一項各款情形之一者，處七年以
上有期徒刑。
前項之未遂犯罰之。
